臺灣臺北地方法院刑事判決　　　　　　　　　　　九十二年度自更(一)字第六八號
　　自　訴　人　己○○
　　　　　　　　丁○○
　　　　　　　　戊○○
　　被　　　告　甲○○
　　選任辯護人　羅聖乾律師
右列被告因誣告案件，經自訴人提起自訴，本院於九十二年八月二十七日判決（九十
一年度自字第五五三號），經自訴人提起上訴，由臺灣高等法院於九十二年九月三十
日撤銷原判決，發回本院更為審理（九十二年度上訴字第三四二七號），本院判決如
左：
    主  文
甲○○被訴誣告丁○○、戊○○妨害自由（侵入住宅）部分無罪。
其餘被訴誣告己○○、丁○○、戊○○恐嚇部分自訴不受理。
    理  由
壹、自訴意旨略以：被告甲○○先前於民國八十八年八月四日及八十八年十月二十五
    日，分別具狀四份，向臺灣臺北地方法院檢察署檢察官告訴自訴人己○○、丁○○及戊○○等三人有妨害自由等四罪，後經該署檢察官以八十八年度偵字第二四
    二八四號卷為不起訴處分，而認被告甲○○顯涉有誣告罪嫌。而被告誣告自訴人
    之部分，可臚列如下：
一、誣告妨害自由罪部分：被告誣告自訴人丁○○於八十七年十月八日、自訴人丁○○及戊○○於八十七年十月十一日在警員陪同下侵入住宅。
二、誣告妨害名譽罪部分：被告誣告自訴人己○○教唆案外人王盧桂花每日二十四小
    時打電話騷擾被告，並稱：「破壞其夫與前妻之家庭、賤女人云云。」（此部分
    業經台灣高等法院九十一年度上訴字第二四九六號判決駁回自訴人上訴確定，並
    未撤銷發回，非屬本院審理範圍）。
三、誣告竊盜罪部分：被告誣告自訴人丁○○於八十七年十月十一日將美金一萬元竊
    走（此部分業經台灣高等法院九十一年度上訴字第二四九六號判決駁回自訴人上
    訴確定，並未撤銷發回，非屬本院審理範圍）。
四、誣告恐嚇罪部分：
（一）被告誣告自訴人己○○、丁○○於八十七年十月八日在住處恐嚇被告；並誣告
      自訴人丁○○、己○○及戊○○於同月十一日，再恐嚇被告。
（二）被告誣告自訴人己○○教唆訴外人王盧桂花、朱太太以電話恐嚇被告（此部分
      業經台灣高等法院九十一年度上訴字第二四九六號判決駁回自訴人上訴確定，
      並未撤銷發回，非屬本院審理範圍）。
貳、無罪部分即被告被訴誣告自訴人丁○○、戊○○妨害自由（侵入住宅）部分：
一、按犯罪事實應依證據認定之，無證據不得認定犯罪事實。又不能證明被告犯罪或
    其行為不罰者，應諭知無罪之判決，刑事訴訟法第一百五十四條第二項、第三百
    零一條第一項定有明文。又誣告罪之成立以意圖他人受刑事處分或懲戒處分，而
    為虛偽之告訴告發報告者為要件，所謂虛偽係指明知無此事實故意捏造而言，若
    告訴人誤認有此事實或以為有此嫌疑，自不得指為虛偽，即難科以本罪。再誣告
    罪之成立，以意圖他人受刑事處分虛構事實而向該管公務員申告為其要件，故其
    所訴事實，雖不能證明係屬實在，而在積極方面尚無證據證明其確係故意虛構者
    ，仍不能遽以誣告罪論處。另認定犯罪事實，所憑之證據，雖不以直接證據為限
    ，間接證據亦包括在內，然無論直接或間接證據，其為訴訟上之證明，須於通常
    一般之人均不致於有所懷疑，而得確信其為真實之程度者，始得據之為有罪之認
    定，倘其證明尚未達到此一程度，而有合理性懷疑之存在時，即無從為有罪之認
    定，最高法院四十年台上字第八八號、四十六年台上字第九二七號、七十六年台
    上字第四九八六號判例均足資參照。
二、訊據被告固承認曾對自訴人己○○、丁○○、戊○○提起涉犯上開各罪嫌之告訴
    ，然否認有何誣告犯行，辯稱：自訴人丁○○確有在八十七年十月八日、十月十
    一日、自訴人戊○○有在八十七年十月十一日侵入其台北市○○路○段二０七巷
    十七弄二號一樓住處，並未誣告等語。經查：
（一）被告為自訴人己○○之媳婦，自訴人丁○○、戊○○為自訴人己○○女兒，被
      告於八十八年八月二十四日以自訴人丁○○、戊○○涉嫌妨害自由（侵入住宅
      ），向台灣台北地方法院檢察署提出告訴，告訴內容略為八十七年十月八日，
      自訴人己○○、丁○○以要拿取自訴人己○○物品為由，欲進入其上址房屋，
      其准許自訴人己○○及陪同之警員進入，不准自訴人丁○○進入，然自訴人丁○○未經其同意仍要進來；另八十七年十月十一日，自訴人己○○、丁○○、
      戊○○又以要拿取自訴人己○○物品為由，欲進入其上址房屋，其只允許自訴
      人己○○及陪同之警員進入，而自訴人丁○○、戊○○在未得其同意仍要進入
      ，故對自訴人丁○○、戊○○提起妨害自由（侵入住宅）告訴等情，業據本院
      調閱台灣台北地方法院檢察署八十八年度偵字第二四二八四號全部卷宗查明屬
      實，並影印全部卷宗可資佐證（見台灣台北地方法院檢察署八十八年度他字第
      一七一二號偵查卷第一至四頁、八十八年度他字第一七一０號偵查卷第二三頁
      反面、第二四頁）。嗣台灣台北地方法院檢察署檢察官以自訴人己○○、丁○○、戊○○係先至派出所備案，由警察聯絡被告，經被告同意才回家拿取物品
      ，非無故侵入住宅而為不起訴之處分，被告不服聲請再議後，台灣高等法院檢
      察署則以被告對自訴人丁○○、戊○○提起侵入住宅告訴，業已逾越六個月告
      訴期間為由，駁回被告再議聲請之事實，有台灣台北地方法院檢察署八十八年
      度偵字第二四二八四號不起訴處分書、台灣高等法院檢察署八十九年度議字第
      一七六０號處分書附卷可稽（見八十八年度偵字第二四二八四號偵查卷第十五
      至十七頁、第二七至三十頁）。
（二）證人即八十七年十月八日到場處理之警員丙○○於另案審理時結證稱：八十七
      年十月八日是自訴人己○○、丁○○說被告不准進門，他就到被告住處，被告
      表示願讓自訴人己○○進入拿物，不願讓自訴人丁○○進去屋內，本來自訴人
      丁○○在屋內，被告有打電話給先生龍斯寧，龍斯寧表明不願自訴人丁○○進
      屋，他就請自訴人丁○○出去，但自訴人丁○○被請出屋外後有再進屋等語（
      見本院八十八年訴字第一七二二號案件八十九年二月十六日審判筆錄，附於台
      灣台北地方法院檢察署八十九年度偵續字第四六九號卷第一五九頁至一六二頁
      ）。自訴人丁○○亦不否認當日被告有請她離開，她就待在院子裡（見本院九
      十三年八月十一日審判筆錄第四頁）；則自訴人丁○○於八十七年十月八日既
      曾前往被告住處，被告復表明不願讓自訴人丁○○進入，請自訴人丁○○離開
      ，自訴人丁○○並未離開，仍待在屬於住宅範圍內之院子，且依證人丙○○之
      證述，自訴人丁○○仍有再進屋，被告為此對自訴人丁○○提起妨害自由（侵
      入住宅）告訴，雖因逾越六個月告訴期間遭檢察官為不起訴處分，然能否認被
      告係故意虛構事實提出告訴，即非無疑？
（三）證人即八十七年十月十一日到場處理之警員乙○○於本院審理時結證稱：八十
      七年十月十一日是派出所通知他到被告住處，當時除自訴人己○○外，還有二
      個女兒陪同，一進門被告就與自訴人丁○○、戊○○爭吵，被告並表示只有自
      訴人己○○能進去，自訴人丁○○、戊○○不能進去，但自訴人丁○○、戊○○仍有進去，並繼續爭吵等語（見本院九十三年七月十四日準備程序筆錄第三
      、五、六頁）。則自訴人丁○○、戊○○於八十七年十月十一日既曾前往被告
      入，然自訴人丁○○、戊○○仍有進入被告住處，被告據此對自訴人丁○○、
      戊○○提起妨害自由（侵入住宅）告訴，縱因逾越六個月告訴期間遭檢察官為
      不起訴處分，亦難遽認被告係故意虛偽捏造事實提出告訴。
三、綜上所述，在有上開合理懷疑之情況下，無從遽認被告係故意捏造事實誣告，此
    外，卷內亦無復查無其他積極證據足資證明被告有自訴人丁○○、戊○○所指此
    部分犯行，不能證明被告犯罪，則揆諸上開說明，自應就此部分為被告無罪之諭
    知。
參、不受理部分即被告被訴誣告自訴人己○○、丁○○、戊○○恐嚇部分：
一、按同一案件經檢察官依刑事訴訟法第二百二十八條規定開始偵查者，不得再行自
    訴；又不得提起自訴而提起者，應諭知不受理之判決。刑事訴訟法第三百二十三
    條第一項前段、第三百三十四條分別定有明文。至刑事訴訟法第三百二十三條之
    「開始偵查」，除依刑事訴訟法第二百二十八條第一項之規定認定外，至遲在客
    觀上已經為告訴、告發或自首等訴訟行為之時期，即謂已經開始偵查。雖檢察機
    關之分案，區分為「偵字案」、「他字案」或「相字案」等，僅為內部事務分配
    之方式，並無礙已開始偵查之效力，最高法院九十一年度台上字第六九三六號判
    決可資參照。
二、被告於八十八年八月二十四日以自訴人己○○、丁○○、戊○○涉嫌誹謗、妨害
    自由、竊盜等罪向台灣台北地方法院檢察署提起告訴，於八十八年十月二十五日
    復具狀表明八十七年十月八日自訴人己○○、丁○○在被告住處出言恐嚇被告；
    自訴人己○○、丁○○、戊○○於八十七年十月十一日在被告住處出言恐嚇被告
    ，對自訴人己○○、丁○○、戊○○提起恐嚇告訴；嗣台灣台北地方法院檢察署
    檢察官以證人丙○○、乙○○均證述並未聽到自訴人己○○、丁○○、戊○○恐
    嚇被告，故除被告之指訴外，無證據證明自訴人己○○、丁○○、戊○○有恐嚇
    犯行，遂於八十八年十二月二十八日為不起訴處分，被告不服聲請再議後，台灣
    高等法院檢察署則以證人丙○○、乙○○證述之日期各為「八十七年十月十二日
    」、「八十七年十月一日」，與被告所指恐嚇時間「八十七年十月八日」、「八
    十七年十月十一日」不符，且證人丙○○、乙○○亦稱有發生爭吵，爭吵內容如
    何有待查明為由，於八十九年九月十四日將此部分發回續行偵查（另被告以自訴
    人己○○教唆王盧桂花恐嚇提起告訴部分，亦發回續行偵查）。台灣台北地方法
    院檢察署檢察官續行偵查後，被告請求傳喚證人王克彥（被告父親）、龍能祥（
    龍斯寧之子）出庭作證，證人王克彥、龍能祥於九十年七月十七日出庭作證，嗣
    台灣台北地方法院檢察署檢察官仍以證人丙○○、乙○○均證述並未聽到自訴人
    己○○、丁○○、戊○○恐嚇被告，且證人龍能祥亦證稱：只聽到他們吵半個小
    時，吵什麼不知道。證人王克彥證稱：吵鬧內容記不清楚。故除被告之指訴外，
    無證據證明自訴人己○○、丁○○、戊○○有恐嚇犯行，遂於九十一年九月三十
    日仍為不起訴處分，被告就自訴人丁○○部分不服聲請再議後，台灣高等法院檢
    察署於九十二年四月十七日駁回再議聲請確定等情，業據本院調閱台灣台北地方
    法院檢察署八十八年度偵字第二四二八四號全部卷宗查明屬實，並影印全部卷宗
    可資佐證（見台灣台北地方法院檢察署八十八年度他字第一七一二號偵查卷第一
    至四頁、八十八年度他字第一七一０號偵查卷第二七至二九頁、八十八年度偵字
    第二四二八四號偵查卷第八至九頁、第十三頁、第十五至十七頁、八十九年度偵
    續字第四六九號卷第二、三、十二、十三、一二三、一二四、一五二、一五三、
    一五四頁）。
三、自訴人己○○、丁○○、戊○○於九十年七月三十一日即台灣台北地方法院檢察
    署檢察官續行偵查期間，且證人王克彥、龍能祥出庭作證後，聯名向台灣台北地
    方法院檢察署提出「刑事聲請狀」（依其內容觀之，應係告訴狀），狀內具體載
    明：「為八十九年度偵續字第四六九號案，告訴人（即本件被告）所提證據不實
    ，顯涉誣告，請鈞署查明依法以誣告罪嫌起訴，茲一一臚列事證如后」、「七、
    案發日在場員警丙○○、乙○○，業已出庭均證稱：『從頭到尾都看，沒有聽到
    被告恐嚇，沒有看到被告偷錢』在卷」、「再查：九十年七月十七日王克彥證稱
    ：罵的是為什麼不讓他們進來。龍能祥證稱：我在樓上睡覺，關上窗戶，不清楚
    樓下講什麼。以上可證告訴人（即本件被告）告被告三人（即本件自訴人己○○
    、丁○○、戊○○）在家中恐嚇、偷竊純屬誣告惡行」、「基上各事證，甲○○
    等顯已涉嫌誣告：：：依責依法主動以誣告罪嫌起訴」。台灣台北地方法院檢察
    署檢察官遂於九十一年四月二十二日以被告及龍斯寧涉有誣告罪嫌，簽分他字案
    件偵辦，涉嫌犯罪事實與分案原因並載明被告及龍斯寧涉嫌誣告自訴人己○○、
    丁○○、戊○○在家中恐嚇、偷竊等節，有台灣台北地方法院檢察署九十一年度
    他字第二六六０號偵查卷可資佐證（見台灣台北地方法院檢察署九十一年度他字
    第二六六０號偵查卷第一至五頁），則自訴人己○○、丁○○、戊○○既在九十
    年七月三十一日具狀表明：為八十九年度偵續字第四六九號案件，對於被告告訴
    自訴人己○○、丁○○、戊○○在家中恐嚇係屬誣告，請檢察官將被告以誣告罪
    起訴。而八十九年度偵續字第四六九號案件中所謂自訴人己○○、丁○○、戊○○在家中恐嚇被告，即係被告前於八十八年十月二十五日具狀指訴八十七年十月
    八日自訴人己○○、丁○○在被告住處出言恐嚇被告；自訴人己○○、丁○○、
    戊○○於八十七年十月十一日在被告住處出言恐嚇被告，而對自訴人己○○、丁○○、戊○○提起恐嚇告訴，已如上述，自訴人己○○、丁○○、戊○○復在狀
    中表明係依證人丙○○、乙○○、王克彥、龍能祥證述，認被告告訴自訴人己○○、丁○○、戊○○恐嚇係屬誣告，故自訴人己○○、丁○○、戊○○自早於九
    十年七月三十一日即對被告此部分誣告犯行提出告訴；又台灣台北地方法院檢察
    署檢察官亦於九十一年四月二十二日即簽分偵辦，並具體載明被告係涉嫌誣告自
    訴人己○○、丁○○、戊○○在家中恐嚇，是檢察官對被告此部分誣告犯嫌亦自
    此時開始偵查，而本件自訴提起之日為九十一年八月六日，有自訴狀附卷可稽，
    已在檢察官開始偵查以後，雖台灣台北地方法院檢察署檢察官開始偵查被告及龍
    斯寧涉嫌誣告案件後，於九十一年九月三十日九十一年度偵字第一九九七０號不
    起訴處分書中並未就被告涉嫌誣告自訴人己○○、丁○○、戊○○在家中恐嚇部
    分予以交待處理，有該不起訴處分書在卷足憑（見台灣台北地方法院檢察署九十
    一年度偵字第一九九七０號偵查卷），然無礙自訴人己○○、丁○○、戊○○業
    已就此部分提出誣告告訴，檢察官並已簽分偵辦就此部分開始偵查之效力。
四、綜上所述，自訴人己○○、丁○○、戊○○既於九十年七月三十一日即對被告誣
    告自訴人己○○、丁○○、戊○○在家中恐嚇部分提起告訴，檢察官亦於九十一
    年四月二十二日以被告涉嫌誣告自訴人己○○、丁○○、戊○○在家中恐嚇開始
    偵查，自訴人己○○、丁○○、戊○○自不得就此部分提起自訴，揆諸上開說明
    ，爰就此部分為不受理之諭知。
據上論斷，應依刑事訴訟法第三百三十四條、三百四十三條、第三百零一條第一項，
判決如主文。
中    華    民    國      九十三      年      八        月    二十六    日
                                  臺灣臺北地方法院刑事第十一庭
                                      審判長  法  官  劉方慈
                                              法  官  林庚棟
                                              法  官  陳容正
右正本證明與原本無異
如不服本判決，應於判決送達後十日內，向本院提出上訴狀
                                              書記官  陳豪達
中    華    民    國      九十三      年      八        月    二十六    日
